【裁判字號】    96,上訴,2512
【裁判日期】    970128
【裁判案由】    違反毒品危害防制條例
【裁判全文】
臺灣高等法院高雄分院刑事判決        96年度上訴字第2512號
上  訴  人  臺灣高雄地方法院檢察署檢察官
被      告  甲○○
上列上訴人因被告違反毒品危害防制條例案件，不服臺灣高雄地
方法院96年度訴字第1390號中華民國96年9 月7 日第一審判決（
起訴案號：臺灣高雄地方法院檢察署96年度毒偵字第2249號），
提起上訴，本院判決如下：
    主  文
原判決撤銷。
甲○○施用第一級毒品，累犯，處有期徒刑捌月；減為有期徒刑
肆月，如易科罰金，以新臺幣壹仟元折算壹日。
    事  實
一、甲○○曾於民國92年間犯竊盜罪，經臺灣高雄地方法院判處
    有期徒刑4 月確定，已於93年4 月2 日執行完畢；又於93年
    間曾因施用毒品案件，經臺灣高雄地方法院裁定送觀察、勒
    戒後，認無繼續施用毒品傾向，於93年12月16日執行完畢釋
    放出監，並經臺灣高雄地方法院檢察署檢察官為不起訴處分
    。仍不悔改，明知海洛因業經公告為毒品危害防制條例第2
    條第2 項所列管之第一級毒品，不得非法持有、施用，竟基
    於施用海洛因之犯意，於96年1 月22日早上某時許，在高雄
    縣彌陀鄉○○○路135 號住處，以將海洛因摻水加入注射針
    筒後注射之方式，施用海洛因1 次。嗣於96年1 月23日16時
    40分許，在高雄縣路竹鄉○○街與大同路口，因所騎機車載
    有不明來源之不銹鋼製品，形跡可疑為警攔檢，經其同意採
    尿送驗呈嗎啡陽性反應，始悉上情。
二、案經高雄縣政府警察局湖內分局報告臺灣高雄地方法院檢察
    署檢察官偵查起訴。
    理  由
一、本件被告甲○○（下稱被告）所犯係死刑、無期徒刑、最輕
    本刑為3 年以上有期徒刑以外之罪，其就被訴事實為有罪之
    陳述，經本院告知簡式審判程序之旨，並聽取公訴人及被告
    之意見後，經合議庭評議後，裁定進行簡式審判程序。又本
    件卷內之人證、物證、書證等證據，依同法第273 條之2 規
    定，不受第159 條第1 項關於傳聞法則規定之限制，依法均
    有證據能力，合先敘明。
二、本件施用海洛因之犯罪事實，迭據被告自警詢至本院供認不
    諱，且被告於查獲後為警所採集之尿液，經送檢驗結果，係
    呈嗎啡陽性反應，有煙毒麻藥案件嫌犯代號與真實姓名對照
    表、台灣檢驗科技股份有限公司濫用藥物尿液檢驗報告在卷
    可稽（警卷第8 、9 頁）。是被告之自白，應與事實相符，
    堪認其確有施用海洛因之犯行。又被告於93年間曾因施用毒
    品案件，經臺灣高雄地方法院裁定送觀察、勒戒後，認無繼
    續施用毒品傾向，於93年12月16日執行完畢釋放出監，並經
    臺灣高雄地方法院檢察署檢察官為不起訴處分，有卷附臺灣
    高等法院被告前案紀錄表在卷可稽，足認被告確於觀察、勒
    戒執行完畢後，5 年內再犯毒品危害防制條例第10條第1 項
    施用第一級毒品罪，罪證明確，犯行洵堪認定。
三、按海洛因為毒品危害防制條例第2 條第2 項第1 款所明定之
    第一級毒品，核被告施用海洛因之行為，係犯同條例第10條
    第1 項施用第一級毒品罪。被告持有海洛因後進而施用，其
    持有之低度行為，應為施用之高度行為吸收，不另論罪。查
    被告曾於92年間犯竊盜罪，經臺灣高雄地方法院判處有期徒
    刑4 月確定，已於93年4 月2 日執行完畢，有臺灣高等法院
    被告前案紀錄表附卷可稽，其於5 年以內再故意犯本件有期
    徒刑以上之罪，應依刑法第47條第1 項規定，論以累犯，並
    加重其刑。
四、原審據以論罪科刑，且對被告未經起訴之施用海洛因行為，
    併予審究，固非無見，惟刑法於95年7 月1 日修正施行，關
    於刑法第56條連續犯規定修正理由之說明，謂「對繼續犯同
    一罪名之罪者，均適用連續犯之規定論處，不無鼓勵犯罪之
    嫌，亦使國家刑罰權之行使發生不合理之現象」、「基於連
    續犯原為數罪之本質及刑罰公平原則之考量，爰刪除有關連
    續犯之規定」等語，即係將本應各自獨立評價之數罪，回歸
    本來就應賦予複數法律效果之原貌。因此，就刑法修正施行
    後多次施用毒品之犯行，採一罪一罰，始符合立法本旨。則
    刑法修正施行前連續施用毒品部分，應依刑法第2 條第1 項
    之規定，適用修正前連續犯之規定論以一罪；刑法修正施行
    後之多次施用犯行，除符合接續犯之要件外，則應一罪一罰
    ，再就刑法修正施行後之數罪，與修正前依連續犯規定所論
    之一罪，數罪併罰，合併定其應執行之刑。又事實審法院於
    定應執行之刑時，應視各案情節之輕重「合併減輕」而為妥
    適之裁量，不致發生刑罰過重之不合理現象。至所謂集合犯
    係指立法者所制定之犯罪構成要件中，本即預定有數個同種
    類行為而反覆實行之犯罪而言。故是否集合犯之判斷，客觀
    上，自應斟酌法律規範之本來意涵、實現該犯罪目的之必要
    手段、社會生活經驗中該犯罪必然反覆實行之常態及社會通
    念等；主觀上，則視其反覆實施之行為是否出於行為人之一
    個犯意，並秉持刑罰公平原則，加以判斷之。稽以行為人施
    用毒品之原因，不一而足，其多次施用毒品之行為，未必皆
    出於行為人之一個犯意決定；且觀諸毒品危害防制條例第10
    條第1 項、第2 項施用毒品罪之構成要件文義衡之，實無從
    認定立法者本即預定該犯罪之本質，必有數個同種類行為而
    反覆實行之集合犯行，故施用毒品罪，應非集合犯之罪。行
    為人各次施用毒品之行為，均係為滿足各該次之毒癮，於滿
    足毒癮後，該次行為即已完成；是各次均為各自獨立之行為
    ，各具獨立性，其前後次施用毒品行為間，自無密切不可分
    之關係，各自獨立構成同一施用毒品罪責，顯然不合接續犯
    之構成要件，此為最高法院所採之最新見解（最高法院96年
    度第9 次刑事庭會議記錄），即已認定刑法於95年7 月1 日
    修正施行後，關於施用毒品之行為，並無集合犯之適用，而
    應以被告施用毒品之次數，定其犯罪行為數。被告未經起訴
    之施用海洛因行為，依原審認定為96年2 月6 日及96年2 月
    26日，與起訴之96年1 月22日，仍有時間上之間隔，顯係各
    別成立之犯罪，並非接續犯或集合犯，原審未察，併予合併
    審理，即有未合。檢察官上訴意旨，執此而指摘原判決不當
    ，為有理由，應由本院撤銷改判。至於被告未經起訴之其他
    施用海洛因行為，經檢察官移送併辦後，雖由原審併予審理
    ，惟既經本院認為係屬各別犯罪予以撤銷，各該移送併案部
    分，均應退回檢察官另行偵辦，附此敘明。
五、爰審酌被告前因施用毒品案件，經觀察、勒戒後，猶再施用
    ，顯見其自制力不足，無法擺脫毒品，未能體悟施用毒品對
    自己、家人造成之傷害及社會之負擔，惟念所犯乃屬戕害自
    身健康行為，對社會造成之危害並非直接，反社會性程度較
    低，犯後坦認犯行等一切情狀，量處有期徒刑8 月，因其犯
    罪時間在中華民國96年4 月24日以前，所犯非屬中華民國96
    年罪犯減刑條例規定第3 條所列不予減刑之罪，合於減刑條
    件，應同時諭知其宣告刑，及減得之刑暨其易科罰金之折算
    標準。
據上論斷，應依刑事訴訟法第369 條第1 項前段、第364 條、第
273 條之1 第1 項、第299 條第1 項前段，毒品危害防制條例第
10條第1 項，刑法第11條、第47條第1 項、第41條第1 項前段，
中華民國96年罪犯減刑條例第2 條第1 項第3 款、第7 條第1 項
、第2 項、第9 條，判決如主文。
本案經檢察官鄭銘謙到庭執行職務。
中    華    民    國    97    年    1     月    28    日
                  刑事第五庭    審判長法  官  曾永宗
                                      法  官  任森銓
                                      法  官  王伯文
以上正本證明與原本無異。
如不服本判決應於收受本判決後10日內向本院提出上訴書狀，其
未敘述上訴理由者，並得於提起上訴後10日內向本院補提理由書
狀（應附繕本）「切勿逕送上級法院」。
中    華    民    國    97    年    1     月    28    日
                                      書記官  黎  珍
附錄本件判決論罪科刑法條：
毒品危害防制條例第10條第1 項：
施用第一級毒品者，處6 月以上5 年以下有期徒刑。


司法院資訊處製作；財團法人民間司法改革基金會備份。
